【裁判字號】    98,事聲,44
【裁判日期】    980924
【裁判案由】    聲明異議（消債）
【裁判全文】
臺灣屏東地方法院民事裁定              98年度事聲字第44號
異  議  人
即 債權 人  國泰世華商業銀行股份有限公司
法定代理人  甲○○
送達代收人  劉士銘
                      樓
相  對  人
即 債務 人  乙○○
上列債權人因不服本院民事執行處司法事務官於九十八年八月四
日所為九十七年度執消債更字第八五號裁定聲明異議，本院裁定
如下：
    主  文
異議駁回。
    理  由
一、債權人異議意旨略以：債務人名下尚有不動產，可選擇租屋
    方式生活，以減輕經濟負擔及相關賦稅，是不以居住於自有
    住宅為必要，認房貸屬非必要之支出，主張依債務人每月平
    均收入新台幣（下同）37,000元，於扣除每月必要支出9,82
    9 元（含房租）後，每月還款金額應可提高至27,171元，即
    每期（每三月為一期）可清償81,513元，爰依法聲明異議等
    語。
二、按消費者債務清理條例（下稱本條例）之目的，除保障債權
    人集團性滿足之最大化及公平化外，並為賦與債務人重建復
    甦其經濟生活之機會，故消費者債務清理程序制度之構築首
    需強調生活再建及破綻預防，提高債務人工作意願並改善其
    生活習慣，使能重新出發，從而保障其生存權，並促進其義
    務遂行能力，儘可能永續性回復信用。是若還款額度逾越所
    能負擔之極限過大，債務人勢必無以清償，終至喪失其還債
    之意願，則債權人則因實際受償的金額降低，反蒙受實際不
    利益。因而更生方案是否合理、可行，應視債務人財產狀況
    （含現有資力與將來收入來源）、清償能力及經濟信用等評
    估，及考量債權人之受償額度 (如「清算保障原則」─本條
    例64條第2 項第4 款參照)， 予以客觀判斷，始不違背前述
    說明。
三、經查，本件債務人聲請更生，前經本院以97年度消債更字第
    85號裁定開始更生程序，並命由司法事務官進行更生程序，
    債務人所提更生方案雖未經已申報無擔保及無優先權之債權
    人可決，有97年度執消債更字第85號案卷（下稱執行卷宗）
    可稽，惟按債務人現任職於寶建醫療社團法人寶建醫院，確
    有薪資、執行業務所得或其他固定收入，每月平均所得約為
    32 ,000 元，有政部臺灣省南區國稅局95、96年綜合所得稅
    各類所得資料清單、勞工保險被保險人投保資料表、薪資單
    附於97年度消債更字第85號卷宗可憑；債務人名下固擁有坐
    落屏東縣屏東市○○段1624地號土地及其上1561建號建物即
    門牌號碼屏東縣屏東市○○○街93號4 樓之1 房屋，惟該不
    動產公告及稅籍現值為884,259 元（依96年稅務電子閘門財
    產所得調件明細表所示房地現值金額為892,876 元），並參
    酌附於執行案卷之上開土地及建物登記簿謄本、第一順位抵
    押權人台新國際商業銀行股份有限公司債權陳報狀、戶籍謄
    本，與尚積欠有擔保債權人2,468, 494元之金額相較，縱將
    上開不動產予以變賣，或可免除繳納房貸支出，然仍不足清
    償有擔保及有優先權之債務，顯非單純之資產，且債務人尚
    須另覓供全家棲身之處所，反致額外增加房屋租金之生活必
    要支出。
四、再觀之本院司法事務官裁定予以認可更生方案之條件：自認
    可裁定確定翌日起分8 年、32期清償，以每3 月為1 期、每
    期還款金額36,000元，清償總額合計1,152,000 元，清償成
    數為無擔保及無優先權債權總額2,155,880 元之53.44%，依
    債務人每月所得約為32,000元，縱加上父、母親每月資助之
    5,000 元，於扣除每月應償還給債權人之金額12,000元及房
    屋貸款18,000元，所剩餘額僅7,000 元供做為支出膳食、交
    通、醫療、通訊、健保、稅金、水電，管理費等生活必要費
    用，參酌所住居之台灣省屏東縣依內政部社會司公佈之98年
    度每人每月最低生活費9,829 元之標準，可謂僅係維持基本
    生活之需求，足認債務人已撙節支出盡力清償，同時兼顧到
    債權人權益之保障，揆諸前開說明，本院認為更生方案應屬
    公允、適當、可行。
五、綜上，債務人並無消費者債務清理條例第64條第2 項條所定
    不得認可之消極事由存在，故本院司法事務官不經債權人會
    議可決，予以認可該更生方案，以謀求債務人經濟生活之更
    生機會，並無不合。從而，債權人聲明異議，非有理由，應
    予駁回。爰依民事訴訟法第240 條之4 第3 項裁定如主文。
中    華    民    國    98    年    9     月    24    日
                        民事庭法官  李麗芳
上為正本係照原本作成
如不服本裁定，應於裁定送達後10日內，以書狀向本院提出抗告
，並繳納抗告費新臺幣1,000元
中    華    民    國    98    年    9     月    24    日
                        書  記  官  滕一珍


司法院資訊處製作；財團法人民間司法改革基金會備份。
